臺灣桃園地方法院刑事判決
111年度交簡上字第88號
上  訴  人
即  被  告  郭震滄


上訴人即被告因犯過失傷害案件，不服本院中華民國111 年1 月
25日110年度桃交簡字第1055號第一審刑事簡易判決（聲請簡易
判決處刑案號：110年度偵字第8267號），提起上訴，本院管轄
第二審之合議庭判決如下：
    主  文
上訴駁回。
    事實及理由
一、本院審理結果，認第一審判決以被告郭震滄（109 年11月9
    日於國道未注意車前狀況而追撞他人車輛，致後述告訴人、
    被害人傷害），犯刑法第284 條前段過失傷害罪，處有期徒
    刑3月，並諭知易科罰金之標準，且衡酌其與告訴人簡淑惠
    、簡慧如、王小芬及被害人李○緹未達成和解共識、被告經
    濟、職業、本案過失情節、程度及造成他人之傷勢等一切情
    狀，認事用法及量刑均無不當，應予維持，並引用第一審刑
    事簡易判決書（如附件，包括該判決書所引用之檢察官聲請
    簡易判決處刑書）。
二、被告上訴意旨略以：上訴人患有末期腎衰竭併有其他高血壓
    、貧血等症狀，於事發時因頭暈昏眩而暫時昏厥，無法辨識
    車前狀況或依其辨識而行為之能力，應屬刑法第19條無責任
    能力之狀態；且告訴人透過該事件提出不合理之高額賠償請
    求，難免令人有車禍當中獎之感，爰請求撤銷原判決改判無
    罪，縱然有罪亦請宣告緩刑等語。
三、惟查：
　㈠被告於109年11月9日警詢時，陳稱：「行經事故地點時，當
    時行駛內側車道要返家，我要從袋子拿水壺，所以未注意車
    前狀況便追撞上前方停等自小客車」、「（肇事前）從袋子
    拿水壺，發現時就撞到了，我有踩剎車」等語（偵卷9、10
    頁），是被告初始並無任何陳述關於其意識之問題，上情亦
    與被告所謂身體狀況暫時昏厥或暈眩，因而陷於無責任能力
    狀態等詞，顯然不符。
　㈡被告嗣於110年3月17日檢察事務官詢問時，稱：「...當天下
    班精神狀況不佳，快到家前有頭暈眩、倦怠感才會肇事」等
    語（偵卷108頁），且於原審調查程序中，稱：「開車當時
    因為身體暈眩，碰撞之後才發現（肇事）」等語（簡字卷82
    頁）。則其上開陳述，至多僅止於其感受身體狀況不佳、注
    意力降低，亦與其上訴稱「昏厥」情形，有所差異。
　㈢又原審業已行調查程序，勘驗行車紀錄器畫面、予以被告陳
    述意見之機會（簡字卷80-91頁），原審判決理由並詳述：
    被告駕駛之車輛自畫面時間21：58：41起，前方路況即明顯
    有回堵之狀況，且自畫面時間21：59：10起，前方車輛（即
    告訴人簡淑惠駕駛之自用小客車）即已顯示煞車燈，被告並
    非無時間注意前方車況，果如被告所辯稱其斯時身體狀況不
    佳，被告更應減速慢行，以避免發生行車事故，惟被告卻仍
    保持行車速度駕駛上開自用小客車，始致生本件車禍事故，
    而認被告具有過失甚明等語，不予採認其辯詞。則原審上開
    認定，核無違背經驗、論理法則或其他違背法令之處，並無
    違法或不當。
　㈣被告於本院二審另陳稱：先前有暈眩，但不是每天發生，道
    路交通安全規則並沒有說腎衰竭就不能駕車等語（簡上卷80
    頁）。惟查，被告亦自陳其於100年間即開始洗腎，是否暈
    眩要看每天的身體情況等語（同上出處）。從而，被告既然
    長久瞭解自己身體狀況，顯可認知其於道路上行車風險將大
    幅提高，則不論自一般理性之第三人標準或被告角度而言，
    對於本案風險實現而造成行車事故、進而導致他人法益損害
    等節，仍然可得預見。是被告上開所持辯詞，仍難為其有利
    認定。
　㈤且查：
　1.本院依據被告先前提出之診斷證明書、檢驗報告，函詢國立
    臺灣大學醫學院附設醫院回復本院稱：「（一）根據文獻報
    告，末期腎衰竭透析患者，有發生暈厥（syncope）而暫時
    失去意識的風險。惟依據貴院附件一、二所示之病況，無從
    預測發生突發暈眩（vertigo）而失去意識的可能性。（二
    ）經查本院病歷資料，...（被告）自2012年6月接受腹膜透
    析至今，並未曾因暈眩或失去意識而至急診或住院。一般醫
    師不會因此病況而囑咐其勿自行駕車上路」（簡上卷45-51
    頁）。則被告先前並未因其病症，而有相關昏厥或暈眩，導
    致失去意識狀態或明顯減弱之醫療紀錄。
　2.又依據被告警詢自陳，其於車禍發生後下車察看車禍現場，
    並清楚陳述其車禍前之行車動向、車禍後現場人、車、有設
    立警示三角架、車輛是否有移動及拖吊車移置情形（偵卷9-
    10頁）；而被告上開陳述發生車禍及處置之客觀情節，亦核
    與證人即告訴人簡淑惠、簡慧如、王小芬警詢、偵訊陳述相
    符（偵卷22-23、25-30、33-36、101-102頁），且有原審勘
    驗結果及其所錄影截圖可佐（簡字卷82-83頁），足見被告
    警詢所述，均與事實相符。是依據上開事證，被告於車禍發
    生前後，並沒有因其所陳述的身體病症問題，進而導致所謂
    「昏厥」或「暈眩」且無辨識能力或辨識能力顯著減低的情
    形。
　3.綜上，被告縱使有腎衰竭而需要腹膜透析之病症，但本案證
    據無從合理推認被告有「不能辨識」（刑法第19條第1項）
    或辨識能力「顯著減低」之情形（刑法第19條第2項）。被
    告上訴意旨，無從憑採。
四、被告上訴雖併請求緩刑，惟按：
　㈠刑法第74條之緩刑制度，旨在獎勵自新，須有認為以暫不執
    行刑罰為適當者，始得為緩刑之宣告；是否宣告緩刑，屬法
    院得依職權自由裁量之事項，縱法院未宣告緩刑，亦不能任
    意指為違法（最高法院111年度台上字第3974號判決意旨參
    照）。經查，原審論處被告上開罪刑，已就被告犯罪情節、
    被告無法與告訴人等就和解金額達成共識等科刑部分，於理
    由中具體說明量刑基礎，且未予緩刑宣告，顯見原審已以行
    為人之責任為基礎，衡酌刑法第57條之各款事由，而為刑之
    量定，其未予緩刑，亦未失其衡平或顯有裁量濫用之情形。
　㈡被告先前雖無其他犯罪紀錄乙節，有卷附臺灣高等法院前案
    紀錄表可參。惟查，被告犯罪後，除有前開情節不同之辯詞
    外，迄未取得上開各告訴人、被害人等（下稱告訴人等）之
    諒解，且告訴人等亦於本院審理中具體指出被告車禍後之行
    動無礙、歷來未有積極處理等情，有彼等於本院之陳述可參
    （簡上卷82-83頁）。則縱使不論和解金額有何等差距而無
    法達成共識，但被告於本案過程中，都讓告訴人等感受不到
    有試圖積極處理的意願或作為。從而，被告於本案訴訟中否
    認犯罪後，雖備位另邀緩刑寬典，然據前揭事證，亦無從為
    被告有利之認定。基於特別預防目的，為誡命被告重視法秩
    序與他人法益，本院認仍有執行刑罰（含易刑）予以警戒之
    必要，不予宣告緩刑。
五、綜上，本案被告上訴為無理由，應予駁回。
六、另按由被告上訴或為被告之利益而上訴者，第二審法院不得
    諭知較重於原審判決之刑。但因原審判決適用法條不當而撤
    銷之者，不在此限。上開條文並為簡易判決上訴程序準用（
    刑事訴訟法第370條第1項、第455條之1第3項）。經查，（
    檢察官循）告訴人等之陳述意見，認被告應予從重量刑等語
    （簡上卷82頁），惟本件係由被告上訴，且原審判決並無適
    用法條不當而撤銷之情形，依據上述規定，本院二審無從諭
    知較重於原審判決之刑，併此敘明。
依刑事訴訟法第455 條之1 第1 項、第3 項、第368條、第373 
條，判決如主文。
本案經檢察官楊挺宏聲請簡易判決處刑，檢察官朱秀晴到庭執行
職務。
中　　華　　民　　國　　111 　年　 11 　　月　 　8　　日
                  刑事第三庭  審判長法  官  謝順輝
                                    法  官  古御詩
                                    法  官  施育傑
以上正本證明與原本無異。
不得上訴。
 　　　　　　　　　　　　　　　     書記官　王震惟
中　　華　　民　　國　　111 　年　　11　　月　　9 　　日
附件　　　　　　　　　　　　　　　　　　
臺灣桃園地方法院刑事簡易判決
                                 110年度桃交簡字第1055號
聲  請　人　臺灣桃園地方檢察署檢察官 
被　　　告　郭震滄　男　(民國00年0月00日生)
　　　　　　　　　　身分證統一編號：Z000000000號
　　　　　　　　　　住桃園市○○區○○街000巷0號9樓
上列被告因過失傷害案件，經檢察官聲請以簡易判決處刑（110
年度偵字第8267號），本院判決如下：
    主  文
郭震滄犯過失傷害罪，處有期徒刑參月，如易科罰金，以新臺幣
壹仟元折算壹日。
    事實及理由
壹、程序部分
    按刑事訴訟法第233 條第1 項之規定，被害人之法定代理人
    或配偶，得獨立告訴。經查，本件告訴人簡慧如為被害人李
    ○緹（民國99年12月生，真實姓名年籍詳卷）之母，有個人
    戶籍資料查詢結果1紙在卷可佐（見本院110年度桃交簡字第
    1055號卷第105頁），而告訴人簡慧如於警詢時即表示要代
    替李○緹對被告郭震滄提起過失傷害告訴等語，並經本院於
    調查期日確認告訴人簡慧如訴追之意思（見桃園地檢110年
    度偵字第8267號卷第29頁、本院110年度桃交簡字第1055號
    卷第81頁），堪認告訴人簡慧如乃係針對被害人李○緹受傷
    部分對被告表示訴追之意思，是以，被告過失傷害被害人李
    ○緹部分，告訴人簡慧如具有獨立之告訴權，且業已表示訴
    追之意思，自生合法告訴之效力，先予敘明。
貳、實體部分
一、本案犯罪事實、證據，除證據並所犯法條欄一、應補充「被
    告郭震滄於本院調查程序之自白（見本院110年度桃交簡字
    第1055號卷第80頁）」、「本院於調查程序之勘驗筆錄暨附
    件1份（見本院110年度桃交簡字第1055號卷第83頁至第84頁
    、第87頁至第91頁）」外，其餘均引用檢察官聲請簡易判決
    處刑書所載（詳如附件），理由並說明如下：
  ㈠按汽車行駛時，駕駛人應注意車前狀況及兩車並行之間隔，
    並隨時採取必要之安全措施，不得在道路上蛇行，或以其他
    危險方式駕車，道路交通安全規則第94條第3項定有明文。
    經查：
　1.本件被告領有自用小客車之駕駛證照，有證號查詢汽車駕駛
    人資料1紙在卷可佐（見本院110年度桃交簡字第1055號卷第
    107頁），其對於上開交通規則自應知之甚詳，並負有此等
    注意義務，而依當時情形天候陰、夜間有照明、柏油路面乾
    燥、無缺陷及無障礙物、視距良好，並無不能注意之情形，
    有道路交通事故調查表㈠1紙、勘驗筆錄附件1份在卷可佐（
    見桃園地檢110年度偵字第8267號卷第63頁、本院110年度桃
    交簡字第1055號卷第87頁至第91頁），被告於民國109年11
    月9日晚間6時26分許，駕駛車牌號碼0000-00號自用小客車
    ，沿國道2號往東方向行駛，途經國道2號東向11.5公里處內
    側車道時，如有注意前方狀況，當可見前方由告訴人簡淑惠
    所駕駛搭載告訴人簡慧如、王小芬、被害人李○緹之車牌號
    碼000-0000號自用小客車業已顯示煞車燈，有本院於調查程
    序勘驗之行車紀錄器畫面可佐（勘驗結果詳如附表一所示，
    見本院110年度桃交簡字第1055號卷第83頁至第84頁、第87
    頁至第91頁），被告卻未注意及此，自後追撞告訴人簡淑惠
    所駕駛之車輛，被告對於本件交通事故之發生具有前述過失
    甚明。
　2.被告雖於本院調查程序時尚辯稱其係因為當時身體狀況不佳
    、注意力降低，始無法注意前面車輛業已停止云云，然觀諸
    上開行車紀錄器畫面截圖所示，被告駕駛之車輛自畫面時間
    21：58：41起，前方路況即明顯有回堵之狀況，且自畫面時
    間21：59：10起，前方車輛（即告訴人簡淑惠駕駛之自用小
    客車）即已顯示煞車燈，被告並非無時間注意前方車況，果
    如被告所辯稱其斯時身體狀況不佳，被告更應減速慢行，以
    避免發生行車事故，惟被告卻仍保持行車速度駕駛上開自用
    小客車，始致生本件車禍事故，被告具有過失甚明，被告上
    開所辯，自不足採。
　㈡本件車禍事故發生後，告訴人簡淑惠、簡慧如、王小芬、被
    害人李○緹均於事故當日（即109年11月9日）至沙爾德聖保
    祿修女會醫療財團法人聖保祿醫院急診就診，告訴人簡淑惠
    經診斷受有頭部鈍傷之傷勢、告訴人簡慧如受有頭部鈍傷合
    併腦震盪、前臂挫傷之傷勢、告訴人王小芬受有頭部鈍傷、
    前臂挫傷之傷勢、被害人李○緹受有肩膀挫傷之傷勢，有上
    開醫院之診斷證明書4紙在卷可佐（見桃園地檢110年度偵字
    第8267號卷第49頁至第55頁），而一般人於未有任何防備與
    心理準備之情況下，突遭自用小客車自後方撞擊，導致受有
    頭部、肩膀及手部之傷勢，亦非顯逸脫通常及知識常識之經
    驗，依一般性標準客觀性判斷，被告開車撞擊之過失行為與
    上開告訴人、被害人之傷勢間，自具有相當因果關係。
　㈢綜上所述，本案事證已臻明確，被告犯行足堪認定，應依法
    論科。
二、論罪科刑
　㈠核被告所為，係犯刑法第284條前段之過失傷害罪。
  ㈡被告以單一駕駛行為致使告訴人簡淑惠、簡慧如、王小芬、
    被害人李○緹受有上開傷勢，係以一行為觸犯4個過失傷害罪
    ，為想像競合之裁判上一罪，依刑法第55條之規定，應從一
    重處斷。
  ㈢刑之減輕部分
　  本件被告於肇事後留在現場，並於有偵查犯罪權限之機關或
    公務員知悉本件犯罪人之前，即員警前往現場處理時，當場
    承認其為肇事人，並表示願意接受裁判，有國道公路警察局
    第一公路警察大隊五楊分隊道路交通事故肇事人自首情形紀
    錄表1紙在卷可佐（見桃園地檢110年度偵字第8267號卷第71
    頁），符合刑法第62條前段自首之規定，爰依法減輕其刑。
  ㈣爰以行為人責任為基礎，審酌被告駕駛上開自用小客車之過
    失行為致使告訴人簡淑惠、簡慧如、王小芬、被害人李○緹
    受傷，案發當時不論路況、視距均屬良好，被告駕駛車輛卻
    未注意車前狀況，而肇致本案車禍，自應受相當程度之刑事
    非難，迄今因和解金額雙方無法達成共識，未能與告訴人簡
    淑惠、簡慧如、王小芬、被害人李○緹達成和解（見本院110
    年度桃交簡字第1055號卷第103頁），兼衡被告於警詢時自
    陳家庭經濟狀況小康、業公（見桃園地檢110年度偵字第826
    7號卷第9頁）暨被告本件車禍之過失情節、過失程度、告訴
    人簡淑惠、簡慧如、王小芬、被害人李○緹所受傷勢等一切
    情狀，量處如主文所示之刑，並諭知易科罰金折算標準，以
    資懲戒。
三、據上論斷，應依刑事訴訟法第449條第1項前段、第3項、第4
    54條第2項，刑法第284條前段、第62條前段、第55條、第41
    條第1項前段，刑法施行法第1條之1第1項，逕以簡易判決處
    如主文所示之刑。
四、如不服本判決，應於判決送達後20日內，向本院提出上訴狀
    （應附繕本），上訴於本院合議庭。
本案經檢察官楊挺宏聲請簡易判決處刑。 　　
中　　華　　民　　國　　111 　年　　1 　　月　　25　　日
                  刑事第一庭    法　官　潘曉萱
以上正本證明與原本無異。
如不服本判決，應於判決送達後20日內向本院提出上訴狀（應附
繕本）。
　　　　　　　　　　　　　　　  書記官　黃宜貞 
中　　華　　民　　國　　111 　年　　1 　　月　　27　　日
本案論罪科刑法條：
中華民國刑法第284條
因過失傷害人者，處一年以下有期徒刑、拘役或十萬元以下罰金
；致重傷者，處三年以下有期徒刑、拘役或三十萬元以下罰金。
附表一
編號 勘驗標的 勘驗結果   1 車牌號碼0000-00號自用小客車 21：58：31畫面可見裝設有行車紀錄 器之被告車輛沿國道內側車道保持速 度直行，同車道遠處前方有車輛行駛 ；21：59：05，同車道遠處前方之車 輛行駛速度明顯降低，惟被告車輛仍 保持速度直行，被告車輛往同車道前 方車輛駛近；21：59：12，被告車輛 車頭與前方之車牌號碼000-0000號紅 色自小客車車尾發生碰撞，背景發出 碰撞聲響，畫面因撞擊力道劇烈晃動 ；21：59：14，背景發出引擎作用聲 響。   2 車牌號碼000-0000號自用小客車 自23：41：39，畫面可見裝設有行車紀錄器之車輛（車牌號碼000-0000號）沿國道內側車道直行；23：41： 56，前方車輛煞車燈亮起，裝設有行車紀錄器之車輛車速趨緩；23：42：14，裝設有行車紀錄器之車輛短暫煞 停後，持續慢速直行；23：42：21，背景發生碰撞聲響乙次（疑似自車外發出之聲響，行車紀錄器未晃動）；23：42：23，背景再次發生碰撞聲響，行車紀錄器微幅晃動，裝設有行車紀錄器之車輛停駛。 
附件：
臺灣桃園地方檢察署檢察官聲請簡易判決處刑書
                                     110年度偵字第8267號
　　被　　　告　郭震滄　男　48歲（民國00年0月00日生）　
　　　　　　　　　　　　住桃園市○○區○○街000巷0號9樓
　　　　　　　　　　　　國民身分證統一編號：Z000000000號
上列被告因過失傷害案件，業經偵查終結，認為宜聲請以簡易判
決處刑，茲將犯罪事實及證據並所犯法條分敘如下：
　　　　犯罪事實
一、郭震滄於民國109年11月9日晚間6時26分許，駕駛車牌號碼0
    000－00號自用小客車，沿國道2號往東行駛，行經國道2號東
    向11.5公里處內側車道時，本應注意車前狀況，隨時採取必
    要安全措施，且依當時天候陰、夜間有照明、路面鋪裝柏油
    而乾燥無缺陷、道路無障礙物及視距良好等情狀，並無不能
    注意之情事，仍未注意車前狀況而貿然前駛，適簡淑惠駕駛
    車牌號碼000－0000號自用小客車搭載簡慧如、李昱緹及王小
    芬，沿國道2號往東同向行駛在前，郭震滄所駕車輛遂自後
    追撞簡淑惠所駕車輛，致簡淑惠受有頭部鈍傷等傷害；致簡
    慧如受有頭部鈍傷合併腦震盪及前臂挫傷等傷害；致李昱緹
    受有肩膀挫傷等傷害；致王小芬受有頭部鈍傷及前臂挫傷等
    傷害。郭震滄則於肇事後警方到場處理時，報明其為肇事者
    ，說明事發經過，並自首接受調查。 
二、案經簡淑惠、簡慧如及王小芬訴由內政部警政署國道公路警
    察局第一公路警察大隊報告偵辦。
　　　　證據並所犯法條
一、上揭犯罪事實，業據被告郭震滄於警詢及偵查中坦承不諱，
    復經證人即告訴人簡淑惠、簡慧如及王小芬於警詢及偵查中
    指述明確，核與證人王倫杰於警詢時之證述大致相符，並有
    沙爾德聖保祿修女會醫療財團法人聖保祿醫院診斷證明書4
    紙、道路交通事故現場圖、道路交通事故調查報告表㈠、㈡、
    現場照片8張、行車紀錄器影像檔案等光碟1片在卷可稽；再
    按汽車行駛時，駕駛人應注意車前狀況及兩車並行之間隔，
    並隨時採取必要之安全措施，不得在道路上蛇行，或以其他
    危險方式駕車，道路交通安全規則第94條第3項訂有明文，
    是被告行經事發地點時，本應注意前方告訴人簡淑惠所駕車
    輛，依該時情狀並無不能注意之情事，然未注意致自後追撞
    告訴人簡淑惠所駕車輛，致告訴人簡淑惠、王小芬及告訴人
    暨告訴代理人簡慧如與李昱緹受有上揭傷害，被告顯有過失
    ，且其過失行為與告訴人等之受傷結果間，具有相當因果關
    係，被告犯嫌應堪認定。
二、核被告所為，係犯刑法第284條第1項前段過失傷害罪嫌。又
    被告於肇事後，犯罪偵查機關未發覺前，即主動向到場處理
    之警員自承其為肇事者，並願接受裁判，有國道公路警察局
    第一公路警察大隊五楊分隊道路交通事故肇事人自首情形紀
    錄表1紙在卷可憑，請依刑法第62條前段之規定減輕其刑。
三、依刑事訴訟法第451條第1項聲請逕以簡易判決處刑。
　　此　致
臺灣桃園地方法院
中　　華　　民　　國　 110　　年　　4　 月　   16    日
                              檢察官　    楊挺宏
本件正本證明與原本無異
中　　華　　民　　國　 110 　 年　　4 　 月　  21    日
                              書記官      蔡欣潔